【裁判字號】    91,訴,233
【裁判日期】    920116
【裁判案由】    公共危險
【裁判全文】
臺灣彰化地方法院刑事判決                          九十一年度訴字第二三三號
    公  訴  人  臺灣彰化地方法院檢察署檢察官
    被      告  甲○○  男  四.
    指定辯護人  本院公設辯護人  乙○○
右列被告因公共危險案件，經檢察官提起公訴（九十一年度偵字第九九九號）及移送
併辦（九十一年度偵字第二一０四號），本院判決如左：
    主      文
甲○○放火燒燬現供人使用之住宅，未遂，處有期徒刑貳年，緩刑伍年。
    事      實
一、甲○○因長期失業，患有重度憂鬱症並伴有精神病症狀，為精神耗弱之人，於民
    國九十一年二月十一日凌晨二時許，於酒後且因經濟因素，在彰化縣鹿港鎮○○
    里○○路○段五七八巷七號住處與其妻鄭美月發生爭執，心情不佳之下，竟萌輕
    生之意，將其所有車牌號碼ＫＲＱ－八四五號機車推進一樓客廳並推倒，俟機車
    內汽油流出，以汽油塗抹全身，適鄭美月發覺有異先行外出報警，而甲○○明知
    其點燃後將燒燬機車，並延燒及其所在之住宅，仍趁鄭美月外出之際，以打火機
    引燃汽油，機車旋即燃燒燒燬，致生公共危險，並延燒及一樓客廳，造成客廳內
    之家具及電器燒燬，幸經鄭美月報警後消防隊及時趕至，始於火勢往二樓延燒之
    際將之撲滅，而未釀成重大災害，該住宅之本體亦未因而喪失效用。
二、案經彰化縣警察局鹿港分局報請臺灣彰化地方法院檢察署檢察官偵查起訴暨移送
    併辦。
    理      由
一、訊據被告甲○○，對於右揭事實坦承不諱，核與證人鄭美月於警訊中暨本院調查
    、審理時證述之情節相符，且有彰化縣消防局火災原因調查報告書暨現場照片二
    十幀等附卷可稽，事證已臻明確，被告犯行至堪認定。
二、查被告住宅燃燒後，二樓室內物品僅燻黑，一樓通往二樓樓梯間扶手上方亦僅燻
    黑未燒熔，一樓客廳僅裝璜燒損，牆壁燻黑，通道附近木製品僅局部燒損，騎樓
    大部分物品仍屬完整，上情有前揭現場照片可佐，是被告之住宅雖經引燃，然對
    於住宅之整體結構並無遭受明顯破壞，尚未失其房屋之主要遮蔽、住居功能，與
    完全燒燬之情形仍屬有間，未達使該住宅喪失主要效用之程度，核被告所為係犯
    刑法第一百七十三條第三項、第一項之放火燒燬現供人使用之住宅未遂罪。公訴
    人認係犯同條第一項之既遂罪，雖嫌未洽，惟此乃基於同一社會基本事實，本院
    自應予以審酌，且因既、未遂行為間僅係犯罪實施階段程度不同，自無變更起訴
    法條之必要。而被告既著手於放火行為而未達於燒燬住宅之狀態，為未遂犯，應
    依刑法第二十六條前段之規定，按放火燒燬住宅既遂之刑減輕之。又被告以一放
    火行為，同時燒燬其所有之機車，致生公共危險，而該機車並非被告住宅內之設
    備、傢俱或屋內之日常生活用品，是被告另犯刑法第一百七十五條第二項放火燒
    燬住宅、建築物以外之自己物品罪，此部分雖未經起訴，然因與前開罪名為想像
    競合犯之裁判上一罪關係，自為起訴效力所及，本院應一併審理，附此說明。彰
    化地方法院檢察署九十一年度偵字第二一０四號移送併辦部分，因與本案起訴部
    分為同一事實，本院自應一併審酌。再被告經本院送請行政院衛生署草屯療養院
    鑑定其行為時之精神狀態，據該院表示，被告於實施本件放火犯行時，因受精神
    疾病之影響，其認知思考與一般判斷能力已較常人顯著減弱，當時行為狀態已處
    於精神耗弱狀態中，此有草屯療養院九十一年十二月十二日所函送之精神鑑定報
    告書在卷可按，再依刑法第十九條第二項遞減輕其刑。又被告於行為時雖係處於
    精神耗弱狀態，其點火之始原意縱欲自焚，然被告既將機車推入客廳，被告又係
    將機車推倒任汽油外流，其對於可能發生之延燒結果非謂毫無預見，其主觀上至
    少仍具容任放火燒燬住宅之間接故意，且從證人鄭美月證詞，稱被告於引燃前要
    其趕快離開等語，益發可證被告知其行為將導致之結果，被告自無從解免其應負
    之公共危險罪責。爰審酌被告僅因自己一時心生怨懟，竟不顧放火行為可能招致
    公共危險，或造成他人身體傷亡或財物損失，危害程度至鉅，暨考量其因長期處
    於重度憂鬱之情狀，精神狀態不佳，尚無不良素行及其智識程度、犯罪手段、目
    的、動機等一切情狀，量處如主文所示之刑。末查，被告前未曾受有期徒刑以上
    刑之宣告，此有臺灣彰化地方法院檢察署刑案資料查註紀錄表及台灣高等法院被
    告全國前案紀錄表各一紙在卷可稽，其經此教訓，應知警惕而無再犯之虞，且被
    告所罹精神疾病，猶需持續就醫治療，本院認所宣告之刑，認以暫不執行為適當
    ，併予宣告緩刑五年，以勵自新。
據上論斷，應依刑事訴訟法第二百九十九條第一項前段，刑法第一百七十三條第三項
、第一項、第一百七十五條第二項、第五十五條、第二十六條前段、第十九條第二項
、第七十四條第一款，判決如主文。
本案經檢察官許嘉龍到庭執行職務。
中      華      民      國      九十二      年      一    月    十六    日
                                臺灣彰化地方法院刑事第二庭
                                    法      官  王義閔
右正本證明與原本無異。
如不服本判決，應於判決送達後十日內，向本院提出上訴狀( 須附繕本 )。
告訴人或被害人對於判決如有不服具備理由請求檢察官上訴者，其上訴期間之計算係
以檢察官收受判決正本之日期為準。
                                      法院書記官  詹國立
中      華      民      國      九十二      年      一    月    二十    日
刑法第一百七十三條
放火燒燬現供人使用之住宅或現有人所在之建築物、礦坑、火車、電車或其他供水、
陸、空公眾運輸之舟、車、航空機者，處無期徒刑或七年以上有期徒刑。
失火燒燬前項之物者，處一年以下有期徒刑、拘役或五百元以下罰金。
第一項之未遂犯罰之。
預備犯第一項之罪者，處一年以下有期徒刑、拘役或三百元以下罰金。
刑法第一百七十五條
放火燒燬前二條以外之他人所有物，至生公共危險者，處一年以上、七年以下有期徒
刑。
放火燒燬前二條以外之自己所有物，至生公共危險者，處三年以下有期徒刑。
失火燒燬前二條以外之物，致生公共危險者，處拘役或三百元以下罰金。


司法院資訊處製作；財團法人民間司法改革基金會備份。
